【裁判字號】    99,訴,3027
【裁判日期】    991215
【裁判案由】    毒品危害防制條例
【裁判全文】
臺灣板橋地方法院刑事判決              99年度訴字第3027號
公  訴  人  臺灣板橋地方法院檢察署檢察官
被      告  陳德時
上列被告因違反毒品危害防制條例案件，經檢察官提起公訴（99
年度毒偵字第7031號），本院依簡式審判程序，判決如下：
    主  文
陳德時施用第一級毒品，處有期徒刑捌月。
    事實及理由
一、本案被告陳德時所犯係死刑、無期徒刑、最輕本刑為3 年以
    上有期徒刑以外之罪，其於準備程序中就被訴事實為有罪之
    陳述，經本院告知簡式審判程序之旨，並聽取公訴人、被告
    及辯護人之意見後，經合議庭裁定由受命法官獨任進行簡式
    審判程序，合先敘明。
二、本案之犯罪事實及證據，除(一)犯罪事實欄第2 頁第27至28行
    補充為：「於民國99年7 月31日某時許，在臺北縣鶯歌鎮○
    ○路中心巷11弄16號住處內，以將第一級毒品海洛因和水稀
    釋後用針筒注射之方式，施用第一級毒品海洛因1 次」，(二)
    於證據欄內補充：「被告於本院審理時之自白」及「按施用
    第一級毒品為犯罪行為，毒品危害防制條例第10條定有處罰
    明文。故施用第一級毒品者，依前揭規定本應科以刑罰。惟
    基於刑事政策，對合於一定條件之施用者，則依同條例第20
    條、第23條之規定，施以觀察、勒戒及強制戒治之保安處分
    。又毒品危害防制條例於92年7 月9 日修正公布，自93年1
    月9 日施行，其中第20條、第23條將施用毒品之刑事處遇程
    序，區分為『初犯』及『5 年內再犯』、『5 年後再犯』。
    依其立法理由之說明：『初犯』，經觀察、勒戒或強制戒治
    後，應為不起訴處分或不付審理之裁定；經觀察、勒戒或強
    制戒治執行完畢釋放後，『5 年內再犯』者，因其再犯率甚
    高，原實施之觀察、勒戒及強制戒治既已無法收其實效，爰
    依法追訴或裁定交付審理。至於經觀察、勒戒或強制戒治執
    行完畢釋放後，『5 年後再犯』者，前所實施之觀察、勒戒
    或強制戒治已足以遮斷其施用毒品之毒癮，為期自新及協助
    其斷除毒癮，仍適用『初犯』規定，先經觀察、勒戒或強制
    戒治之程序。從而，依修正後之規定，僅限於『初犯』及『
    5 年後再犯』二種情形，始應先經觀察、勒戒或強制戒治程
    序。倘被告於5 年內已再犯，經依法追訴處罰，縱其第三次
    （或第三次以上）再度施用毒品之時間，在初犯經觀察、勒
    戒或強制戒治執行完畢釋放5 年以後，已不合於『5 年後再
    犯』之規定，且因已於『5 年內再犯』，顯見其再犯率甚高
    ，原實施觀察、勒戒或強制戒治，已無法收其實效，即應依
    該條例第10條處罰（最高法院97年度第5 次刑庭會議決議意
    旨參照）。查被告前於87年間因施用毒品案件，經依本院87
    年度毒聲字第2285號裁定令入戒治處所施以強制戒治，嗣因
    執行強制戒治成效及格，無繼續戒治之必要，經本院以88年
    度毒聲字第1570號裁定停止戒治，所餘戒治期間付保護管束
    ，而釋放出所，詎其於保護管束期間內違反保護管束應遵守
    事項情節重大，本院遂以88年度毒聲字第4520號裁定撤銷保
    護管束，再令入戒治處所施以強制戒治，於88年2 月9 日執
    行完畢釋放出所，並由臺灣板橋地方法院檢察署檢察官以89
    年度戒毒偵字第210 號為不起訴處分確定，而被告復於上開
    強制戒治執行完畢後之5 年內多次再犯如附件臺灣板橋地方
    法院檢察署檢察官起訴書犯罪事實欄所載之施用毒品罪且均
    經法院判刑確定等情，有臺灣高等法院被告前案紀錄表1 件
    在卷可查，則其本案施用毒品之時間距離其初犯施用毒品罪
    而接受強制戒治執行完畢之日即89年2 月9 日，雖已逾5 年
    ，惟其既曾於該次強制戒治執行完畢釋放後5 年內多次再犯
    施用毒品犯行，且均經法院判刑確定，是其再犯本案施用第
    一級毒品罪，依上開說明，自非屬毒品危害防制條例第20條
    第3 項所定『5 年後再犯』之情形，仍應依法追訴處罰」外
    ，餘均引用如附件臺灣板橋地方法院檢察署檢察官起訴書之
    記載。
三、核被告所為，係犯毒品危害防制條例第10條第1 項之施用第
    一級毒品罪。被告施用第一級毒品前，非法持有第一級毒品
    之低度行為，應為其施用該毒品之高度行為所吸收，不另論
    罪。查被告前於95、96年間因多件施用毒品、竊盜案件，先
    後經法院判處如附件臺灣板橋地方法院檢察署檢察官起訴書
    犯罪事實欄(四)至(十)所示徒刑，並經臺灣高等法院以96年度聲
    減字第1972號及本院以97年度聲減字第163 號裁定減刑後，
    分別定其應執行之刑，且接續執行，於98年8 月21日縮短刑
    期假釋出監，詎其於假釋付保護管束期間內再犯如附件臺灣
    板橋地方法院檢察署檢察官起訴書犯罪事實欄(十一)、(十二)所示施
    用毒品罪，以致其假釋遭撤銷，再入監執行殘刑7 月22日迄
    今，此有臺灣高等法院被告前案紀錄表1 件在卷可考，則被
    告在前述各罪所處刑罰尚未執行完畢前，即再犯本案罪行，
    自不構成累犯，公訴意旨請求依刑法關於累犯之規定加重其
    刑，容有誤會，併此敘明。爰審酌被告前因施用毒品，獲得
    不起訴處分之寬典，復分別易科罰金及入監執行徒刑完畢，
    仍無法戒絕毒癮，再次漠視法令禁制而犯本罪，惟其施用毒
    品所生危害，實以自戕身心健康為主，對於他人生命、身體
    、財產等法益，尚無明顯而重大之實害，兼衡其犯罪後坦承
    犯行，已知悔悟等一切情狀，量處如主文所示之刑，以示懲
    儆。
據上論斷，應依刑事訴訟法第273 條之1 第1 項、第299 條第1
項前段、第310 條之2 、第454 條第2 項，毒品危害防制條例第
10條第1 項，判決如主文。
本案經檢察官吳孟竹到庭執行職務。
中    華    民    國    99    年    12    月    15    日
                  刑事第六庭    法  官  王瑜玲
以上正本證明與原本無異
如不服本判決應於送達後10日內向本院提出上訴狀
                                書記官  謝嘉玲
中    華    民    國    99    年    12    月    15    日
附錄本案論罪科刑法條全文：
毒品危害防制條例第10條
施用第一級毒品者，處6 月以上5 年以下有期徒刑。
施用第二級毒品者，處3 年以下有期徒刑。

司法院資訊處製作；財團法人民間司法改革基金會備份。
